【裁判字號】    97,訴,2134
【裁判日期】    970630
【裁判案由】    毒品危害防制條例
【裁判全文】
臺灣臺中地方法院刑事判決              97年度訴字第2134號
公  訴  人  臺灣臺中地方法院檢察署檢察官
被      告  乙○○
                    （現另案於臺灣臺中監獄執行中）
上列被告因違反毒品危害防制條例案件，經檢察官提起公訴（九
十七年度毒偵字第二二０六號），被告於準備程序就被訴事實為
有罪之陳述，本院合議庭裁定由受命法官獨任逕行簡式審判程序
，並予判決如下：
    主    文
乙○○施用第一級毒品，累犯，處有期徒刑壹年貳月；扣案之注
射針筒壹支沒收。
    犯罪事實
一、乙○○前於民國八十七、八十八年間，分別因違反毒品危害
    防制條例案件，經本院先後裁定送觀察、勒戒後，均認無繼
    續施用毒品之傾向，由臺灣臺中地方法院檢察署檢察官先後
    以八十七年度偵字第二一五五三號、八十八年度偵字第五五
    ０七號為不起訴處分確定；後於九十年間，又因施用毒品案
    件，經本院以裁定令入戒治處所施以強制戒治，同時經檢察
    官提起公訴，嗣經本院以九十年度訴字第三０三四號判處有
    期徒刑八月、四月，應執行有期徒刑十一月確定，而乙○○
    於到案執行前開強制戒治處分前之九十一年一月間，復因施
    用毒品案件，經檢察官提起公訴並聲請強制戒治，而於九十
    一年二月二十日入戒治處所，合併執行強制戒治一年，於九
    十二年二月二十日執行強制戒治完畢出所，起訴部分則經本
    院以九十一年訴字第八四四號判處有期徒刑九月，前開二案
    合併定應執行刑為有期徒刑一年七月確定，其入監執行後，
    於九十三年五月四日因縮短刑期假釋付保護管束出監，甫在
    九十三年八月二十八日因假釋期滿未經撤銷視為執行完畢；
    後於九十四年間，又因施用毒品、竊盜、脫逃等案件，經法
    院分別判處有期徒刑一年、一年四月、四月，並定應執行刑
    為有期徒刑二年五月確定，又經本院九十六年度聲減字第一
    ０三六號裁定減為有期徒刑六月、八月、二月，合併定應執
    行有期徒刑一年二月又十五日確定，於九十六年七月十六日
    因減刑而執行完畢出監；詎乙○○猶不知戒絕，明知毒品海
    洛因業經公告列為毒品危害防制條例之第一級毒品，不得非
    法持有、施用，因未戒除施用毒品之惡習，仍基於施用毒品
    海洛因之單一行為決意，於九十七年四月十九日中午十二時
    許，在其位於臺中縣東勢鎮○○街七一號住處之廁所內，以
    摻水稀釋後用針筒注射入體內之方式，施用第一級毒品海洛
    因一次。嗣乙○○於九十七年四月十九日二十三時十分許，
    在臺中縣東勢鎮○○街三二號一樓「水瓶座網咖」前，因形
    跡可疑為警盤查查獲，並扣得其所有供施用毒品海洛因所用
    之注射針筒一支。乙○○為警查獲後，且經員警徵得其同意
    ，採集尿液送請鑑驗，因嗎啡（毒品海洛因之代謝物）確呈
    現陽性反應，始由警進而查悉上情。
二、案經臺中縣警察局東勢分局報請臺灣臺中地方法院檢察署檢
    察官偵查起訴。
    理    由
一、上開事實，業經被告乙○○於警詢、偵查及本院訊問時均坦
    認不諱，而被告為警查獲後所採取之尿液，經送請中山醫學
    大學附設醫院檢驗科藥物檢測中心檢驗結果，嗎啡（毒品海
    洛因之代謝物）係呈現陽性反應，有尿液檢驗報告一份附卷
    可稽（見毒偵字卷第一五頁），且復有被告所有供施打毒品
    海洛因所用之注射針筒一支扣案可資佐證，足見被告上開自
    白，確與客觀事實相符，堪予採認。另按九十二年七月九日
    新修正之毒品危害防制條例刪除二犯及三犯之規定，一改修
    法前繁雜之處遇程序，僅將施用毒品者簡化區分為初犯、再
    犯，並認施用毒品者係屬病患性犯人，以觀察、勒戒戒除其
    身癮，並以強制戒治去除其心癮。經觀察、勒戒或強制戒治
    執行完畢釋放後，若係五年後再犯該條例第十條施用毒品罪
    者，與同條例第二十條第一項、第二項關於「初犯」之處理
    方式相同，檢察官應先聲請法院裁定令被告入勒戒處所觀察
    、勒戒，並視有無繼續施用毒品傾向，決定應予釋放、為不
    起訴之處分，或應聲請法院裁定令入勒戒處所強制戒治；若
    係五年內「再犯」同條例第十條施用毒品罪者，依同條例第
    二十三條第二項規定，檢察官則應依法追訴。觀諸該條例第
    二十條第三項之修正理由：「觀察、勒戒或強制戒治五年後
    再犯者，顯見前所實施之觀察、勒戒或強制戒治已足以遮斷
    其施用毒品之癮，為期自新及協助其戒除毒癮，對此五年後
    再犯者，爰明定仍適用初犯之規定，先經觀察、勒戒、強制
    戒治之程序。」及同條例第二十三條第二項之修正理由：「
    為配合簡化施用毒品犯之刑事處遇程序，並鑑於經觀察、勒
    戒或強制戒治執行完畢釋放後五年內再犯者，其再犯率甚高
    ，原據以實施之觀察、勒戒及強制戒治既已無法收其實效，
    自應施以刑事處遇。」，顯然如施用毒品者係前經觀察、勒
    戒或強制戒治等治療程序執行完畢五年後，始再施用毒品之
    「初犯」，因前所執行之觀察、勒戒或強制戒治已足收戒除
    毒癮之效，自應重新執行觀察、勒戒或強制戒治等治療程序
    ，並於治療程序執行完畢後，由檢察官為不起訴處分，毋庸
    對之追訴處罰；反之，在「再犯」之情形，因其先前所為治
    療程序顯未能收戒斷毒癮之效，且考量施用毒品者之再犯率
    偏高，乃簡化其刑事處遇程序，而逕予追訴處罰，不再施以
    治療程序。參酌上開立法理由，修正毒品危害防制條例就施
    用毒品者，祇於「初犯」及「五年後再犯」二種情形，有其
    追訴條件之限制，即須於初犯經觀察、勒戒或強制戒治釋放
    後，五年內均無施用毒品之行為，始能認其前所實施之觀察
    、勒戒或強制戒治已足遮斷毒癮，而得於五年後再犯時，再
    予適用初犯之規定，重行觀察、勒戒等程序。倘五年內已經
    再犯，被依法追訴處罰，縱其第三次（或第三次以上）施用
    毒品之時間在初犯釋放五年以後，即與「五年後再犯」之情
    形有別，且因已於「五年內再犯」，顯見其再犯率甚高，原
    實施觀察、勒戒或強制戒治，已無法收其實效，而無五年戒
    斷期之存在，自無再經觀察、勒戒及強制戒治之必要，應由
    檢察官逕行起訴，始符新法修正之本旨。查乙○○前於九十
    年間，已曾因施用毒品案件，經法院以裁定令入戒治處所施
    以強制戒治，於九十二年二月二十日戒治期滿完畢出所，嗣
    於九十四年間，又因施用毒品、竊盜、脫逃等案件，經法院
    分別判處有期徒刑一年、一年四月、四月，並定應執行刑為
    有期徒刑二年五月確定，又經本院九十六年度聲減字第一０
    三六號裁定減為有期徒刑六月、八月、二月，合併定應執行
    有期徒刑一年二月又十五日確定，此有臺灣高等法院被告前
    案紀錄表一份附卷可考，被告於上開強制戒治執行完畢後，
    既曾於五年內再犯毒品危害防制條例第十條之罪，並業經判
    刑確定，本次被告復行觸犯毒品危害防制條例第十條之罪，
    自非屬毒品危害防制條例第二十條第三項所定「五年後再犯
    」之情形，而應依法追訴。綜此，本件事證已臻明確，被告
    施用毒品海洛因之犯行洵堪認定。
二、按海洛因係屬毒品危害防制條例第二條第二項第一款所指之
    第一級毒品，核被告乙○○所為，係犯毒品危害防制條例第
    十條第一項之施用第一級毒品罪。被告施用前持有第一級毒
    品之低度行為，應為其施用第一級毒品之高度行為所吸收，
    不另論罪。另被告有上揭犯罪事實欄所述經有期徒刑宣告及
    執行完畢之情形，此有前開臺灣高等法院被告前案紀錄表可
    按，被告於有期徒刑執行完畢後，五年以內故意再犯本件有
    期徒刑以上之罪，構成累犯，應依刑法第四十七條第一項規
    定予以加重其刑。
三、爰審酌被告乙○○前已因施用毒品犯行經觀察勒戒及強制戒
    治，竟仍故態復萌，復行施用毒品不輟，無視於毒品對於自
    身健康之戕害及國家對於杜絕毒品犯罪之禁令；惟衡酌施用
    毒品係屬自戕行為，被告犯罪手段尚屬平和，亦未因此而危
    害他人，所生損害尚非鉅大，且被告於犯後於本院審理時坦
    承犯行，尚見悔意之犯罪後態度，另施用毒品者均有相當程
    度之成癮性及心理依賴，其犯罪心態與一般刑事犯罪之本質
    並不相同，應側重適當之醫學治療及心理矯治為宜等一切情
    狀，量處如主文所示之刑。至扣案之注射針筒一支，係被告
    所有且供其施打毒品海洛因犯罪所用之物，業據被告供明在
    卷（見本院卷第一四頁反面），爰依刑法第三十八條第一項
    第二款之規定，併為沒收之諭知。
據上論斷，應依刑事訴訟法第二百七十三條之一第一項、第二百
九十九條第一項前段，毒品危害防制條例第十條第一項，刑法第
十一條前段、第四十七條第一項、第三十八條第一項第二款，判
決如主文。
本案經檢察官甲○○到庭執行職務。
中    華    民    國    97    年    6     月    30    日
                  刑事第三庭  法  官  陳思成
上正本證明與原本無異。
如不服本判決，應於收受送達後10日內向本院提出上訴書狀（應
敘述具體理由並附繕本）。
上訴書狀如未敘述理由，應於上訴期間屆滿後20日內補提理由書
於本院。
                              書記官  賴淵瀛
中    華    民    國    97    年    6     月    30    日
附錄論罪科刑法條
毒品危害防制條例第十條第一項
施用第一級毒品者，處六月以上五年以下有期徒刑。


司法院資訊處製作；財團法人民間司法改革基金會備份。
